【裁判字號】    88,易,2730
【裁判日期】    890731
【裁判案由】    傷害
【裁判全文】
臺灣臺北地方法院刑事判決                        八十八年度易字第二七三０號
    公  訴  人  臺灣臺北地方法院檢察署檢察官
    被      告  乙  ○
    選任辯護人  林瑞彬
    被      告  甲○○
    選任辯護人  簡坤明
    被      告  丙○○
右列被告等因傷害案件，經檢察官提起公訴（八十八年度偵字第四一六號、第四三八
四號、第四三八五號），本院判決如左：
    主      文
乙○連續傷害人之身體，處有期徒刑參月，如易科罰金，以參佰元折算壹日。
甲○○共同傷害人之身體，處拘役參拾日，如易科罰金，以參佰元折算壹日。
丙○○共同連續傷害人之身體，處拘役伍拾日，如易科罰金，以參佰元折算壹日。
    事      實
一、緣乙○與甲○○係夫妻，婚後育有二女，甲○○前於民國八十三年間因詐欺案件
    ，經本院判處有期徒刑六月，緩刑四年，於八十四年五月二十七日確定在案，丙
    ○○因買賣股票而結識甲○○，乙○因不滿甲○○攜女居住在外，並時與丙○○
    有往來，乃心生不滿，竟基於傷害之概括犯意，於八十七年九月十一日下午，在
    臺北市○○○路上與開車接送甲○○及女兒之丙○○發生爭執，丙○○亦基於傷
    害之概括犯意，與乙○發生互毆，丙○○雖未成傷，但乙○因此受有左耳朵旁紅
    腫（五乘三公分）、左頸紅腫（十五乘０．五公分）、左胸紅腫（六乘０．五公
    分）、左背紅腫（八乘二公分）及右膝擦傷（三乘二公分）等傷害。乙○復乘上
    傷害之概括犯意，於八十七年九月十六日上午，在臺北市○○路○段一五二號百
    合園麵包店內，徒手毆打正為女兒購買早餐之甲○○，致甲○○受有顏面挫傷、
    右手腕挫傷（五乘二公分）及左大腿挫傷（三乘三公分）等傷害。乙○又於八十
    七年十二月一日晚上七時五十分許，在臺北市○○○路○段一二五巷二十弄口前
    ，先毆打接送甲○○及女兒之丙○○，丙○○乃承前傷害之概括犯意，並與甲○
    ○共同基於傷害之犯意聯絡，各以手抓、毆打及腳踢之方式與乙○互毆，乙○亦
    基於傷害之概括犯意毆打甲○○，丙○○因此受有顏面、下頷部及右手食指擦傷
    等傷害，甲○○因此受有左大拇趾趾甲撕裂傷及右臂擦傷等傷害，乙○亦因此受
    有面部挫傷（二乘一公分、０．五乘一公分）、抓傷（一乘一公分、一乘三公分
    、一乘五公分、二乘七公分、一乘八公分、一乘十公分）、頸部挫傷（一乘一公
    分）、右手瘀腫（四乘四公分）、右前臂五道抓傷（各約三十乘０．五公分）、
    胸前抓傷二道（０．五乘六公分、０．五乘二公分）及左前臂抓傷共七道（約二
    十五乘０．五公分）等傷害。乙○再於八十七年十二月七日下午，在臺北市○○
    ○路○段一一一號二樓甲○○公司內之樓梯口處，以皮包毆打甲○○之頭部，致
    甲○○受有頭部外傷併腦震盪之傷害。
二、案經被害人乙○、甲○○、丙○○告訴暨臺北市政府警察局大安分局移送臺灣臺
    北地方法院檢察署檢察官偵查起訴。
    理      由
一、訊據被告乙○、甲○○、丙○○固均不否認有於上開時、地發生爭執，惟均矢口
    否認有前揭犯行。被告乙○辯稱：伊於八十七年九月十六日並未毆打甲○○，伊
    女虞惠婷於偵訊中所言，全係出於迴護母親之詞。八十七年十二月一日伊受到甲
    ○○及丙○○之毆打，係出於正當防衛始予以反擊。而八十七年十二月七日伊去
    找甲○○時，身上尚有因八十七年十二月一日被毆所受之多處傷害，如何能以公
    事包毆打甲○○之頭部，甲○○檢具之診斷證明書顯係依其主訴頭暈、噁心之不
    實症狀所作成之判斷云云。被告甲○○則辯稱：伊於乙○毆打丙○○時，僅在一
    旁勸阻，並未共同毆打乙○云云。被告丙○○辯稱：八十七年九月十一日是伊被
    乙○毆打，甲○○當時亦在場，伊從頭到尾都是被打、被設計，縱有還擊，亦是
    正當防衛云云。經查，右揭事實，業據告訴人兼被告乙○、甲○○、丙○○分別
    指訴及供述甚詳，被告等亦均坦承有於上開時、地發生爭執，被告甲○○並供稱
    八十七年九月十一日乙○衝上來打丙○○時，兩人即抱在一起等情，證人虞惠婷
    亦證述於八十七年九月十六日上午，在百合園麵包店內親見父親乙○毆打母親甲
    ○○，此外，並有三人所提出之各次所受傷害診斷證明書及本院調閱之病歷資料
    在卷可稽，則被告等對於他方不法侵害已過去後之報復行為及無從分別何方為不
    法侵害之互毆行為，均不得主張正當防衛。綜上，本件事證明確，被告等犯行均
    堪認定，應予依法論科。
二、核被告等所為，均係犯刑法第二百七十七條第一項之傷害罪。公訴人就被告丙○
    ○於八十七年九月十一日，在臺北市○○○路上毆傷告訴人兼被告乙○之部分，
    雖認罪嫌尚有不足，而不另為不起訴之處分，惟本院認該部分事實與起訴事實有
    裁判上一罪關係，自得一併予以審究。被告甲○○與丙○○間，就八十七年十二
    月一日之傷害犯行有犯意聯絡及行為分擔，均為共同正犯。被告乙○、丙○○先
    後多次犯行，時間緊接，方法相同，所犯係構成要件相同之罪名，顯各係基於概
    括犯意而為之，均為連續犯，應依刑法第五十六條規定論以一罪，並加重其刑。
    公訴意旨認被告乙○於八十七年十二月一日毆傷告訴人兼被告甲○○及丙○○之
    行為係想像競合犯，惟被告乙○係先毆打告訴人兼被告丙○○後，始與渠等發生
    互毆，本院認其毆傷告訴人兼被告甲○○及丙○○之行為先後可辨，顯非出於一
    行為，應依連續犯規定論處。爰審酌被告乙○、丙○○均未曾觸犯刑事法律，被
    告甲○○前曾於八十三年間因詐欺案件，經本院判處有期徒刑六月，緩刑四年確
    定在案，仍於緩刑期內再犯罪，被告等犯罪之動機、手段、所受傷害之程度及被
    告犯罪後之態度等一切情狀，分別量處如主文所示之刑，並均諭知易科罰金之折
    算標準，以資懲儆。
據上論斷，應依刑事訴訟法第二百九十九條第一項前段，刑法第二十八條、第五十六
條、第二百七十七條第一項、第四十一條，罰金罰鍰提高標準條例第一條前段、第二
條判決如主文。
本案經檢察官劉雪惠到庭執行職務。
中      華      民      國      八十九      年     七     月    卅一    日
                                  臺灣臺北地方法院刑事第三庭
                                        法    官  朱  夢  蘋
右正本證明與原本無異。
如不服本判決應於送達後十日內向本院提出上訴狀。
                                        書 記 官  周  小  玲
中      華      民      國      八十九      年     八     月     七     日
附錄本案論罪科刑所依據之法條全文：
刑法第二百七十七條
一傷害人之身體或健康者，處三年以下有期徒刑，拘役或一千元以下罰金。
二犯前項之罪，因而致人於死者，處無期徒或七年以上有期徒刑，致重傷者，處三年
  以上、十年以下有期徒刑。


司法院資訊處製作；財團法人民間司法改革基金會備份。
